臺灣板橋地方法院民事判決　九十一年度訴字第三六號
　　原　　　告　雨晨實業股份有限公司
　　法定代理人　丙○○
　　訴訟代理人　乙○○
右當事人間給付貨款事件，本院判決如左：
    主    　文
被告應給付原告新臺幣柒拾柒萬貳仟伍佰肆拾壹元，及自民國九十年一月三日起至清
償日止，按年息百分之五計算之利息。
原告其餘之訴駁回。
訴訟費用由被告負擔三分之二，餘由原告負擔。
本判決第一項得假執行。
原告其餘假執行之聲請駁回。
    事實及理由
一、原告原起訴請求「被告給付原告七十七萬二千五百四十一元，及自九十年一月三
    日起至清償日止，按年息百分之五計算之利息」，並未言明訴訟標的為何，經本
    院闡明後，原告主張依據票據之法律關係請求；嗣於九十一年三月二十八日言詞
    辯論時，另依「委託發行合約書」之契約法律關係追加三十八萬七千六百九十七
    元，變更訴之聲明為「被告應給付原告一百十六萬零二百三十八元，及自九十年
    一月三日起至清償日止，按年息百分之五計算之利息。」。原告就追加金額部分
    屬擴張應判決事項之聲明，依民事訴訟法第二百五十五條第一項第三款之規定，
    應予准許；又原告追加依「委託發行合約書」之契約法律關係請求，其請求之基
    礎事實同一，且被告對於訴之追加無異議而為本案之言詞辯論，依同法第二百五
    十五條第一項第二款、第二項規定，亦應准許，核先敘明。
二、原告主張：被告甲○○係信成文化事業有限公司（下稱信成公司）之負責人，委
    託原告雨晨實業股份有限公司（下稱雨晨公司）在臺灣地區發行並販售有關「占
    星俱樂部」之書籍，其性質屬於「寄售」，即書籍每本訂價新臺幣（下同）八十
    元，原告賣出一本可得三十八點四元（定價之四點八折），被告可得四十一點六
    元（定價之五點二折），所販售剩餘書籍則退還予被告。原告於民國八十八年十
    一月九日向被告領取十萬零八百冊書籍銷售，同年十二月二十人日退還二千六百
    二十八冊、八十九年五月八日退還五萬一千四百三十冊、同年五月九日退還三百
    二十三冊、同年五月十一日退還一百七十二冊、同年五月二十二日退還二百零七
    冊，總計退還七萬四千八百八十三冊，實際販售二萬五千九百十七冊，原告應給
    付被告一百零七萬八千一百四十七元〔25,917（售出冊數）X41.6（每本價格）
    ＝1,078,147.2（元）〕，而原告於進書時已給付二百五十一萬五千九百六十八
    元，故被告尚積欠原告一百四十三萬七千八百二十一元〔2,515,968－1,07,8147
    ＝1,437,821 〕，被告於是簽發面額為一百四十三萬七千八百二十一元、票載日
    期為八十九年八月五日之支票一張予原告。被告表示無力付款，經雙方協議後，
    原告再向被告進貨四萬三千二百冊，每冊定價七十元，原告應給付被告書籍定價
    之五點五折款項，全部書籍售出被告可得價款一百六十六萬三千二百元〔
    43,200（冊）X70（元）X0.55（五點五折）＝1,663,200（元）〕，原告先預付
    其中四成貨款即六十六萬五千二百八十元〔1,663,200X0.4＝665,280〕，被告先
    前積欠之一百四十三萬七千八百二十一元扣除六十六萬五千二百八十元，尚積欠
    七十七萬二千五百四十一元，故被告簽發付款人為板信商業銀行土城分行、票載
    日期為八十九年十二月三十一日、面額為七十七萬二千五百四十一元之支票一張
    予原告，經原告於九十年一月二日提示，竟未獲兌現，爰依票據之法律關係請求
    被告給付七十七萬二千五百四十一元及利息。又原告實際販售後被告可得之價款
    僅二十七萬七千五百八十三元，被告所積欠之一百四十三萬七千八百二十一元與
    此款相抵後，尚積欠一百十六萬零二百三十八元〔1,437,821－277,583＝
    1,160,238 〕，爰依契約之法律關係再請求被告給付三十八萬七千六百九十七元
    〔1,160,238－772,541＝387,697 〕。並聲明：(一)被告應給付原告一百十六萬零
    二百三十八元，及自九十年一月三日起至清償日止，按年息百分之五計算之利息
    。(二)願供擔保，請准宣告假執行。
三、被告則以：信成公司固然委託原告雨晨公司發行並販售上開書籍，結算後信成公
    司尚積欠一百四十三萬七千八百二十一元，被告簽發面額為一百四十三萬七千八
    百二十一元、到期日為八十九年八月五日之支票一張予原告，惟被告於八十九年
    四月間，遭人倒帳二百多萬元，眼見上開支票之到期日屆至，無力支付該款項，
    於是與原告商議解決方法，當時提出二個方案，第一是以分期付款方式清償債務
    ，第二是將原由「發達書報社」批給全家便利商店之書籍轉由原告銷售，以抵償
    上開積欠之貸款，後來原告選擇第二個方案，即原告向信成公司領取四萬三千二
    百冊書籍販售，每本定價七十元，信成公司可得定價之五點五折，總計一百六十
    六萬三千二百元〔43,200X70X0.55＝1,663,200 〕，相抵後信成公司已無積欠原
    告任何款項，原告卻於八十九年八月五日將上開面額一百四十三萬七千八百二十
    一元之支票一張存入銀行，以致發生退票，其他客戶知悉被告退票後紛紛解約，
    以致被告之公司倒閉，無力清償債務等語資為抗辯。並聲明：原告之訴及假執行
    之聲請均駁回。
四、兩造不爭執之事實：
    (一)原告雨晨公司與訴外人信成公司簽訂「委託發行合約書」，由信成公司將其出
      版之「占星俱樂部」叢書一套，每冊八十元，委由原告於臺灣地區發行、銷售
      。依據上開合約書約定，信成公司將書籍交給原告後，原告須於十日開立此批
      貨款之六成予被告；原告銷售後，給予信成公司定價之五點二折款項；信成公
      司在下批書籍交與原告時，原告於十天內辦理第一批書籍之退貨並結清前批書
      籍的餘款，如信成公司倒欠原告，則於第二批書籍之六成預付款中扣除。
    (二)原告於八十八年十一月九日向信成公司領取十萬零八百冊書籍銷售，實際販售
      二萬五千九百十七冊，共退還七萬四千八百八十三冊，原告應給付信成公司一
      百零七萬八千一百四十七元，惟原告於進書時已給付二百五十一萬五千九百六
      十八元，故信成公司尚積欠原告一百四十三萬七千八百二十一元，被告於是簽
      發面額為一百四十三萬七千八百二十一元、票載日期為八十九年八月五日之支
      票一張予原告，惟被告無力付款。
    (三)雙方協議後，原告再向信成公司進貨四萬三千二百冊書籍，每冊定價七十元，
      原告銷售後應給付信成公司定價之五點五折款項，原告應先預付全部書價之四
      成即六十六萬五千二百八十元，經與信成公司所積欠之一百四十三萬七千八百
      二十一元相抵，信成公司尚應給付原告七十七萬二千五百四十一元，故被告簽
      發付款人為板信商業銀行土城分行、票載日期為八十九年十二月三十一日、面
      額為七十七萬二千五百四十一元之支票一張予原告，經原告於九十年一月二日
      提示，未獲兌現。
五、得心證之理由：
　　兩造均主張原告向信成公司進貨四萬三千二百冊之書籍銷售款項，與信成公司尚
　　積欠原告一百四十三萬七千八百二十一元之債務相抵銷，惟就抵銷之金額，原告
　　主張扣除退貨後實際銷售之二十七萬七千五百八十三元，被告則主張以進貨之四
　　萬三千二百冊、每冊七十元、定價五點五折即一百六十六萬三千二百元計算。因
　　此，兩造所爭執者，在於雙方約定相抵者，究以進貨冊數計算？或以扣除退貨之
　　實際銷售冊數計算？
　　(一)原告雨晨公司與訴外人信成公司簽訂「委託發行合約書」，由信成公司將其出
　　　版之「占星俱樂部」叢書一套，每冊八十元，委由原告於臺灣地區發行、銷售
　　　，有合約書影本一份在卷可稽。依上開合約書第二點規定：「乙方（指信成公
　　　司）交貨給甲方（指原告）後，甲方清點無誤，於十日內需開立此批貨款的六
　　　成給乙方，票期為三個月或為現金扣五分。」；第四點規定：「餘款結帳方式
　　　：乙方在下批貨交與原告時，甲方則於十天內辦理第一批書籍的退貨並結清前
　　　批書籍的餘款；如乙方倒欠甲方，則於第二批貨的六成預付款上扣除。如甲乙
　　　雙方六個月內未有新書的往來，則甲方需將全部餘款結清，甲方通知乙方帶退
　　　書時，乙方於三天內帶走，則甲方可自行找貨運運回乙方公司，且運費由乙方
　　　自行負責。」。由此可知，信成公司委由原告將其出版之書籍發行、銷售，原
　　　告向信成公司領取書籍販售，銷售金額之五點二折款項由信成公司取得，未售
　　　出之書籍則退還給信成公司，雙方須就實際銷售之冊數核算分配之款項。從而
　　　，本件當事人約定原告再向信成公司領取四萬三千二百冊之書籍銷售，依兩造
　　　先前所簽訂之合約書規定，原告仍得退還未售出之書籍，再以實際銷售冊數之
　　　價額計算信成公司可獲取之款項，原告之主張應可採信。至於被告主張雙方約
　　　定以原告所領取之四萬三千二百冊之款項相抵云云，既與前揭之約定有異，被
　　　告就此事實自負有舉證之責，惟被告迄未提出相關證據以證其實，其主張自難
　　　採信。
　　(二)從而，原告主張其於八十八年十一月九日向信成公司領取十萬零八百冊書籍銷
　　　售，實際販售二萬五千九百十七冊，共退還七萬四千八百八十三冊，原告應給
　　　付信成公司一百零七萬八千一百四十七元，惟原告於進書時已給付二百五十一
　　　萬五千九百六十八元，故信成公司尚積欠原告一百四十三萬七千八百二十一元
　　　，嗣原告再向信成公司領取四萬三千二百冊，銷售後被告可得二十七萬七千五
　　　百八十三元，兩款相抵銷後，信成公司尚積欠原告一百十六萬零二百三十八元
　　　之事實，堪信採信；而被告主張上開款項經相抵後信成公司已無積欠任何債務
　　　云云，自難採認。至於被告主張原告違反約定，將面額為一百四十三萬七千八
　　　百二十一元、票載日期為八十九年八月五日之支票一張存入銀行，以致發生退
　　　票，造成信成公司倒閉、被告受有損害云云，惟縱認其所述為真，亦無礙於被
　　　告及信成公司積欠原告上開款項之認定，附此敘明。
    (三)原告依據票據之法律關係，請求被告給付七十七萬二千五百四十一元，及自起
      訴狀繕本送達之翌日即九十年一月三日起至清償日止，按年息百分之五計算之
      利息，為有理由，應予准許。至於原告另依「委託發行合約書」之契約法律關
      ，請求被告給付三十八萬七千六百九十七元，因合約書簽訂之當事人為原告及
      信成公司，被告並非上開契約之當事人，其依契約關係主張被告返還上開款項
      ，自無理由，此部分應予駁回。
　　(四)綜上所述，原告依據票據之法律關係，請求被告給付七十七萬二千五百四十一
    　元，及自起訴狀繕本送達之翌日即九十年一月三日起至清償日止，按年息百分
    　之五計算之利息，為有理由，逾此部分之請求，非有理由。
    (五)本件為判決基礎之事證已瑧明確，本院經逐一審酌兩造所提攻擊、防禦方法，
      均與前開結論無礙，爰不一一論述，並此敘明。
六、假執行之宣告：
　　本件原告勝訴部分，係命被告清償票據上債務所為之判決，依民事訴訟法第三百
　　八十九條第一項第四款之規定，自應依職權宣告假執行。至於原告敗訴部分，其
　　假執行之聲請，已失所附麗，應予駁回。
七、訴訟費用負擔之依據：民事訴訟法第七十九條但書。
中　　　華　　　民　　　國　　九十一　　年　　　四　　　月　　　十六　　日
                                            臺灣板橋地方法院民事第三庭
~B法　　　官　侯志融
右為正本係照原本作成
如對本判決上訴，須於判決送達後廿日內向本院提出上訴狀
中　　　華　　　民　　　國　　九十一　　年　　　四　　　月　　　十六　　日
~B法院書記官　劉昌明
